臺灣臺中地方法院刑事判決
109年度金訴字第513號
聲  請  人  臺灣臺中地方檢察署檢察官
被      告  陳怡靜


上列被告因洗錢防制法等案件，經檢察官聲請簡易判決處刑（10
9年度偵字第20515號），本院認宜以通常程序審理（109年度中
金簡字第9號）及移送併辦（109年度少連偵字第397號），嗣被
告於準備程序中就被訴事實為有罪之陳述，經告知簡式審判程序
之旨，並聽取當事人之意見，經本院合議庭裁定由受命法官獨任
進行簡式審判程序，判決如下：
    主    文
丙○○幫助犯洗錢防制法第十四條第一項之洗錢罪，處有期徒刑
參月，併科罰金新臺幣貳萬元，罰金如易服勞役，以新臺幣壹仟
元折算壹日。緩刑貳年，緩刑期間付保護管束，並應依本院110
年度中司刑移調字第181號、第474號調解程序筆錄所示內容履行
賠償義務，並應於緩刑期內接受受理執行之地方檢察署所舉辦之
法治教育貳場次。  
    犯罪事實
一、丙○○可預見提供金融帳戶予他人使用，可能淪為他人實施財
    產犯罪之工具，仍基於即使發生亦不違反本意之幫助詐欺取
    財及掩飾隱匿特定犯罪所得來源去向之洗錢不確定故意，於
    民國109年4月5日15時許，在臺中市○區○○路0段00巷00號之
    全家便利商店，與真實姓名不詳之詐欺集團成員約定提供每
    帳戶每7日可得新臺幣(下同)3,000元代價，以店對店方式，
    將其向中華郵政股份有限公司申設帳號00000000000000號帳
    戶(下稱郵局帳戶)及向臺灣銀行申設帳號000000000000號(
    下稱臺銀帳戶)存摺及提款卡，寄予該等真實姓名不詳之詐欺
    集團成員，並於Line通訊軟體內告知提款密碼，容任該集團
    人員任意使用其帳戶。又該詐騙集團成員(無積極證據足認
    成員有三人以上)取得上開2帳戶存摺、提款卡及密碼後，即
    基於意圖為自己不法所有之犯意，於：㈠109年4月1日22時15
    分許起至109年4月11日止，撥打電話予己○○佯稱：係松果購
    物，因作帳錯誤將訂單設為12期，欲取消需至提款機依指示
    操作云云，致己○○陷於錯誤，於109年4月10日21時35分許，
    匯款2萬9,985元至丙○○郵局帳戶帳戶內。㈡109年4月10日18
    時7分許，撥打電話予戊○○佯稱：係購物網站客服人員，因
    操作錯誤下單13個，欲取消需依指示操作銀行APP云云，致
    戊○○陷於錯誤，依指示於109年4月10日18時48分許，轉帳8
    萬8,888元至丙○○臺銀帳戶內；於㈢109年4月10日17時14分許
    ，撥打電話予丁○○佯稱：係松果購物客服，因簽收錯誤12組
    拖把，將自帳戶扣款6,000元，欲取消需依指示操作云云，
    致丁○○陷於錯誤，依指示分別於109年4月10日19時2分許及1
    09年4月10日19時27分許，轉帳1萬3,998元及4萬6,999元至
    丙○○臺銀帳戶內；於㈣109年4月10日20時42分許，撥打電話
    予甲○○佯稱：因松果購物條碼錯置為批發商條碼，欲取消需
    依指示操作云云，致甲○○陷於錯誤，於109年4月10日21時30
    分許，依指示轉帳9萬9,999元至丙○○郵局帳戶內。嗣己○○、
    戊○○、丁○○、甲○○等分別查覺受騙報警處理，經警循線查悉
    上情。
二、案經己○○訴由臺中市政府警察局報告臺灣臺中地方檢察署檢
    察官偵查後聲請簡易判決處刑，戊○○、丁○○、甲○○訴由臺中
    市政府警察局第三分局報告臺灣臺中地方檢察署檢察官偵查
    後移送併辦。
    理    由
壹、程序事項
一、按除被告所犯為死刑、無期徒刑、最輕本刑為3 年以上有期
    徒刑之罪或高等法院管轄第一審案件者外，於前條第1 項程
    序進行中，被告先就被訴事實為有罪之陳述時，審判長得告
    知被告簡式審判程序之旨，並聽取當事人、代理人、辯護人
    及輔佐人之意見後，裁定進行簡式審判程序，刑事訴訟法第
    273 條之1 第1 項定有明文。查本件被告丙○○洗錢防制法等
    案件，被告於本院準備程序就被訴事實為有罪之陳述，經本
    院告知被告簡式審判程序之旨，並聽取檢察官、被告之意見
    後，裁定改依簡式審判程序進行審判。
二、按簡式審判程序之證據調查，不受第159條第1項之限制，刑
    事訴訟法第273條之2定有明文，是於行簡式審判程序之案件
    ，被告以外之人於審判外之陳述，除有其他不得作為證據之
    法定事由外，應認具有證據能力。本判決所援引被告丙○○以
    外之人於審判外之陳述，因本案採行簡式審判程序，復無其
    他不得作為證據之法定事由，依上說明，應認均具有證據能
    力，合先敘明。
三、至於卷內所存經本院引用為證據之非供述證據部分，審酌與
    本件待證事實間均具有關連性，且無證據證明係實施刑事訴
    訟程序之公務員違背法定程序所取得，亦無證據證明有何偽
    造、變造之情事，復經本院行調查證據程序，是依刑事訴訟
    法第158 條之4 之反面解釋，自應認均具有證據能力，得作
    為證據。
貳、實體事項
一、認定犯罪事實之證據及理由：
    上開犯罪事實，業據被告丙○○於本院準備程序及審理時坦承
    不諱（見本院金訴卷第40、281、296頁），核與證人即告訴
    人己○○、戊○○、丁○○、被害人甲○○等警詢時指訴相符（見警
    卷一第69至73頁，警卷二第17至20、21至25、27至29頁），
    並有被告丙○○與詐欺集團成員LINE對話紀錄截圖、丙○○郵局
    00000000000000號帳戶個人基本資料、帳戶交易明細（見警
    卷一第133至135、245、246頁）、戊○○報案資料：新北市政
    府警察局海山分局文聖派出所陳報單、受理刑事案件報案三
    聯單、受理各類案件紀錄表、內政部警政署反詐騙諮詢專線
    紀錄表、受理詐騙帳戶通報警示簡便格式表、戊○○遭詐騙之
    網頁資料、戊○○網路轉帳紀錄擷圖、丁○○報案資料：臺北市
    政府警察局信義分局三張犁派出所陳報單、受理刑事案件報
    案三聯單、受理各類案件紀錄表、受理詐騙帳戶通報警示簡
    便格式表、內政部警政署反詐騙諮詢專線紀錄表、丁○○與詐
    欺集團通訊紀錄、丁○○網路轉帳紀錄擷圖、甲○○報案資料：
    臺南市政府警察局玉井分局玉井派出所陳報單、受理各類案
    件紀錄表、受理刑事案件報案三聯單、受理詐騙帳戶通報警
    示簡便格式表、甲○○網路轉帳紀錄擷圖、丙○○臺灣銀行開戶
    基本資料、丙○○臺灣銀行帳號000000000000號帳戶交易明細
    、丙○○郵局00000000000000號帳戶個人基本資料、帳戶交易
    明細等資料在卷可稽（見警卷二第37、39、41、45、49、51
    至52、53、55、57至59、61、67、69、71至73、75至77、83
    、85、87、93、99、103至106、107至108、109至111、113
    頁），上開補強證據足以擔保被告前開任意性自白之真實性
    ，核與事實相符，可採為證據，本件事證明確，被告犯行堪
    以認定，應依法論科。
二、論罪科刑：
  ㈠按刑法上之幫助犯，係以幫助之意思，對於正犯資以助力，
    而未參與實施構成要件之行為者而言（最高法院88年度台上
    字第1270號號判決要旨參照）。查被告將其所申設之中華郵
    政存簿儲金帳號00000000000000帳戶、臺灣銀行帳號000000
    000000號帳戶之存摺、提款卡，以店到店寄送之方式，寄予
    不詳詐欺集團成員收受，並於Line通訊軟體內告知提款卡密
    碼，容任詐騙集團成員持之遂行詐欺取財犯罪及掩飾隱匿特
    定犯罪所得去向，雖使該集團成員得作為提款、轉帳及匯款
    之用，並向告訴人己○○、戊○○、丁○○、被害人甲○○等4人施
    以詐術，致使告訴人及被害人等4人陷於錯誤，匯款至被告
    所提供之上開金融機構帳戶內，用以遂行詐欺取財之犯行。
    惟依前揭說明，被告雖將上揭2帳戶提供他人使用，然並無
    證據證明被告與他人有何犯意聯絡及行為之分擔，是被告係
    基於幫助他人實行詐欺取財、掩飾隱匿特定犯罪所得去向之
    洗錢不確定故意，將系爭2 帳戶存摺、提款卡、密碼提供他
    人使用，使該詐欺集團成員得基於意圖為自己不法所有之詐
    欺取財犯意，以詐術使告訴人及被害人等4人陷於錯誤，而
    匯款至被告之上開帳戶內，係對於該詐欺正犯遂行詐欺取財
    及掩飾隱匿特定犯罪所得去向之犯行資以助力，且其所為提
    供提款存摺、提款卡及密碼之行為，係屬刑法詐欺取財罪、
    洗錢防制法洗錢罪構成要件以外之行為，核被告所為，係犯
    刑法第30條第1項前段、同法第339條第1項之幫助詐欺取財
    罪，刑法第30條第1項前段、違反洗錢防制法第2條第1款而
    犯同法第14條第1項之幫助洗錢罪，並應依刑法第30條第2 
    項規定，按正犯之刑減輕之。
  ㈡被告以單一意思及一個行為同時交付2 金融機構帳戶之存摺
    、提款卡、密碼，幫助詐欺取財正犯為上述詐欺取財犯行，
    侵害告訴人及被害人等4人財產法益，然不能重複評價，應
    認係一行為成立想像競合犯，依刑法第55條前段規定，從一
    罪處斷。另被告以一行為犯上開幫助犯詐欺取財、幫助犯洗
    錢 2罪，為想像競合犯，應依刑法第55條規定從一重以幫助
    犯洗錢罪處斷。
　㈢按犯洗錢防制法第14、15條之罪，在偵查或審判中自白者，
    減輕其刑，同法第16條第2 項定有明文。本件被告係犯刑法
    第30條第1項前段、同法第339條第1項之幫助詐欺取財罪，
    刑法第30條第1項前段、洗錢防制法第14條第1項之幫助洗錢
    罪。因係以一行為犯上開2罪，為想像競合犯，應依刑法第5
    5條規定從一重論以幫助洗錢罪處斷。又「自白」乃指對於
    該當於犯罪構成要件之具體社會事實，向職司偵查或審判之
    公務員為肯定供述之謂；至於所供述之具體社會事實，在法
    律上如何評價，甚或有所陳述或答辯，乃辯護權之行使，不
    影響自白之成立；再不論自白係出於自動或被動、簡單或詳
    細、一次或多次，及自白後有無翻異，苟於偵查或審判中曾
    經自白，即應依法減輕其刑。本件被告於本院準備程序及審
    理時坦承有提供自中華郵政、臺灣銀行帳戶之存摺、提款卡
    、密碼予詐欺集團成員使用之事實（見本院卷第40、281、2
    91頁），顯已自白洗錢犯行，被告既於審理時，坦承幫助洗
    錢部分之犯罪事實，本院自當依洗錢防制法第16條第2項規
    定，減輕其刑，並與前開幫助犯減輕部分，依法遞減之。
  ㈣爰以行為人之責任為基礎，審酌被告正值青壯，竟提供自身2
    金融機構帳戶之存摺、提款卡、密碼供詐欺集團成員使用，
    肇致告訴人己○○、戊○○、丁○○、被害人甲○○等4人遭受詐欺
    受有財產損失，所為本應予非難，惟念及被告犯後坦承犯行
    ，已與告訴人戊○○、丁○○2人達成調解，並依約按期給付賠
    償金，有本院110年度中司刑移調字第181號、第474號調解
    程序筆錄、中國信託銀行ATM交易單影本在卷可憑（見本院
    金訴卷第91至92、159至160、299至305頁），另告訴人己○○
    多次具狀陳明不克到庭、無意出席調解，然表示犯罪者理應
    承擔自己投機取巧所受刑責（見本院金訴卷第119、225、24
    5頁），被害人甲○○部分原排定110年5月7日調解期日，經具
    狀陳明因上班不方便請假、不克到庭，再排定110年5月18日
    仍具狀陳明因上班不方便請假、不克到庭，再排定110年9月
    24日仍具狀陳明因上班不方便請假、不克到庭，再排定110
    年11月8日開庭審理本案，仍具狀陳明因上班不方便請假、
    不克到庭等情（見本院卷第165、201、223、243頁），亦即
    被告已與到庭之告訴人戊○○、丁○○2人達成調解，另告訴人
    己○○、被害人甲○○並未到庭，被告亦未能與其等達成調解等
    情，顯見被告犯後已知悔悟、且已設法填補告訴人戊○○、丁○○2人所受損害；兼衡被告自述大學肄業之教育程度、父親
    去年中風現在家中休養、哥哥的腳遭截肢、都是由其幫忙照
    顧、並扶養小學五年級兒子、目前擔任作業員工作、每月收
    入新臺幣2萬5千元至3萬元、經濟狀況勉持等語（見本院金
    訴卷第296頁），暨其犯罪動機、目的、手段、犯罪所生之
    危害等一切情狀，量處如主文所示之刑，並就罰金刑部分諭
    知易服勞役之折算標準。
  ㈤按行為經法院評價為不法之犯罪行為，且為刑罰科處之宣告
    後，究應否加以執行，乃刑罰如何實現之問題。依現代刑法
    之觀念，在刑罰制裁之實現上，宜採取多元而有彈性之因應
    方式，除經斟酌再三，認確無教化之可能，應予隔離之外，
    對於有教化、改善可能者，其刑罰執行與否，則應視刑罰對
    於行為人之作用而定。倘認有以監禁或治療謀求改善之必要
    ，固須依其應受威嚇與矯治之程度，而分別施以不同之改善
    措施（入監服刑或在矯治機關接受治療）；反之，如認行為
    人對於社會規範之認知並無重大偏離，行為控制能力亦無異
    常，僅因偶發、初犯或過失犯罪，刑罰對其效用不大，祇須
    為刑罰宣示之警示作用，即為已足，此時即非不得緩其刑之
    執行，並藉違反緩刑規定將入監執行之心理強制作用，謀求
    行為人自發性之改善更新（最高法院102年度台上字第4161
    號判決意旨參照）。經查，被告未曾因故意犯罪受有期徒刑
    以上刑之宣告，有臺灣高等法院被告前案紀錄表在卷可按，
    其因一時失慮，致罹刑典，犯後已知坦承犯行，且已與戊○○
    、丁○○2人達成調解，盡力彌補所犯造成之損害，悔意殷切
    ，前已敘及，信經此偵審程序及刑之宣告，當能促其自我約
    制而無再犯之虞，本院因認所宣告之刑，以暫不執行為適當
    ，爰予宣告緩刑2年，又緩刑宣告，得斟酌情形，命犯罪行
    為人向被害人支付相當數額之財產或非財產上之損害賠償，
    刑法第74條第2項第3款定有明文。本院斟酌上開被害人之權
    益，為促使被告確實履行賠償義務，認於被告緩刑期間，課
    予依前開調解內容履行之負擔，應屬適當，爰併命被告應依
    本院110年度中司刑移調字第181號、第474號調解程序筆錄
    所示內容履行賠償義務（見本院金訴卷第91至92、159至160
    頁），被告爾後如有違反該調解程序筆錄內容情事，足認宣
    告緩刑難收預期效果時，被害人得向檢察官陳報，而由檢察
    官斟酌情節，依法聲請法院撤銷緩刑。另考量其犯行對社會
    仍有危害，應課予一定之負擔，以資警惕，且參酌被告法治
    觀念不足，為確保其能記取教訓，並導正偏差行為，避免再
    犯，本院認除前開緩刑宣告外，有課予被告預防再犯所為必
    要命令宣告之必要，爰依刑法第74條第2項第8 款規定，諭
    知於緩刑期間應接受受理執行之地方檢察署所舉辦之法治教
    育2 場次，且因本院已諭知被告緩刑期間應依調解程序筆錄
    履行及接受法治教育之負擔，爰依刑法第93條第1項第2款規
    定，併予宣告於緩刑期間付保護管束。倘被告未遵守上開緩
    刑所附條件且情節重大，足認原宣告之緩刑難收其預期效果
    ，而有執行刑罰之必要者，本院自得依刑法第75條之1第1項
    第4款之規定，撤銷緩刑宣告，併此敘明。
三、沒收部分：
  ㈠按犯罪所得，屬於犯罪行為人者，沒收之；於全部或一部不
    能沒收或不宜執行沒收時，追徵其價額，刑法第38條之1 第
    1 項前段、第3 項定有明文。查本件被告就提供中華郵政、
    臺灣銀行帳戶之存摺、提款卡、密碼供詐欺集團成員使用部
    分，雖係約定每筆帳戶租借7天可獲得3,000元之報酬，然其
    提供上開2帳戶之存摺、提款卡及密碼後，實際並未取得報
    酬，業據被告於警詢時供述在案（見警卷一第57頁），且並
    無證據證明被告就本件提供帳戶存摺、提款卡及密碼供詐欺
    集團成員使用之過程中，有取得報酬或其他犯罪所得，爰不
    予宣告沒收或追徵。
  ㈡被告固有將中華郵政、臺灣銀行帳戶之存摺、提款卡、密碼
    提供詐欺集團成員遂行詐欺之犯行，然該被告所有之中華郵
    政、臺灣銀行帳戶之存摺、金融卡，雖係供犯罪所用之物，
    惟該等帳戶業經列為警示帳戶，已無法再提供為犯罪使用，
    顯無再予沒收之實益，爰不予諭知沒收，附此敘明。
  ㈢另按洗錢防制法第18條第1項固規定「犯第14條之罪，其所移
    轉、變更、掩飾、隱匿、收受、取得、持有、使用之財物或
    財產上利益，沒收之；犯第15條之罪，其所收受、持有、使
    用之財物或財產上利益，亦同。」，惟被告非實際上提款之
    人，並無掩飾隱匿詐欺贓款之犯行，非洗錢防制法第14條第
    1項之正犯，自無上開條文適用，附此敘明。　
據上論斷，應依刑事訴訟法第273條之1第1項、第299條第1項前
段，洗錢防制法第14條第1項、第16條第2項，刑法第11條、第30
條第1項前段、第2項、第339條第1項、第55條、第42條第3項前
段、第74條第1項第1款、第2項第3款、第8款、第93條第1項第2 
款，判決如主文。
本案經檢察官陳信郎聲請簡易判決處刑、移送併辦，檢察官乙○○
、庚○○到庭執行職務。
中　　華　　民　　國　　110 　年　　11　　月　　29　　日
                    刑事第九庭  法  官  彭國能
以上正本證明與原本無異。
如不服本判決應於收受判決後20日內向本院提出上訴書狀，並應
敘述具體理由；其未敘述上訴理由者，應於上訴期間屆滿後20日
內向本院補提理由書（均須按他造當事人之人數附繕本）「切勿
逕送上級法院」。
告訴人或被害人如不服判決，應備理由具狀向檢察官請求上訴，
上訴期間之計算，以檢察官收受判決正本之日起算。
                                書記官  陳宇萱
中　　華　　民　　國　　110 　年　　11　　月　　30　　日
附錄本案論罪科刑所犯法條
洗錢防制法第14條第1項
有第二條各款所列洗錢行為者，處7 年以下有期徒刑，併科新臺
幣5 百萬元以下罰金。
洗錢防制法第16條第2項
犯前二條之罪，在偵查或審判中自白者，減輕其刑。
中華民國刑法第30條
幫助他人實行犯罪行為者，為幫助犯。雖他人不知幫助之情者，
亦同。
幫助犯之處罰，得按正犯之刑減輕之。
中華民國刑法第339條
意圖為自己或第三人不法之所有，以詐術使人將本人或第三人之
物交付者，處5 年以下有期徒刑、拘役或科或併科50萬元以下罰
金。
以前項方法得財產上不法之利益或使第三人得之者，亦同。
前二項之未遂犯罰之。